【裁判字號】    99,易,694
【裁判日期】    990504
【裁判案由】    詐欺
【裁判全文】
臺灣臺北地方法院刑事判決               99年度易字第694號
公  訴  人  臺灣臺北地方法院檢察署檢察官
被      告  乙○○
上列被告因詐欺案件，經檢察官提起公訴（98年度偵字第25893
號），因被告於本院準備程序中先就被訴事實為有罪陳述，經本
院合議庭裁定適用簡式審判程序，茲判決如下：
    主  文
乙○○幫助意圖為自己不法之所有，以詐術使人將本人之物交付
，貳罪，各處有期徒刑月，如易科罰金，均以新臺幣壹仟元折
算壹日。應執行有期徒刑伍月，如易科罰金，以新臺幣壹仟元折
算壹日。
    事  實
一、乙○○明知一般電信業者對於行動電話門號之申辦使用，並
    無特別限制，倘有無端收集他人行動電話門號晶片卡者，常
    與財產犯罪密切相關，藉以逃避執法人員查緝，對於使用他
    人行動電話門號實行詐欺取財之犯罪行為，仍基於幫助詐欺
    之不確定故意，於民國98年8月12日，至臺北市萬華區臺灣
    大哥大臺北西門町直營店申辦0000000000號行動電話門號晶
    片卡後，旋即以新臺幣（下同）500元之代價，出售予不詳
    真實姓名年籍、綽號「小王」之成年男子及其所屬詐欺集團
    使用。嗣該詐欺集團成員共同基於意圖為自己不法所有之犯
    意聯絡，於98年8月24日在報紙上刊登徵司機之廣告，以乙○○所申辦上述0000000000號行動電話門號作為聯繫之用，
    張揚郁（另案偵辦）撥打上述電話聯繫，並於同日下午16時
    許，在新竹市○○路某處交付其母楊秀梅（不知情）所有之
    渣打國際商業銀行（下稱渣打銀行）光復分行帳號00000000
    0000號帳戶資料予同詐欺集團成員，同詐欺集團成員並於98
    年8月24日晚間22時17分許，撥打電話予丙○○，佯稱其係
    HAPPY GO網站員工，因丙○○前於該網站購物時，有2次入
    帳紀錄，要幫丙○○取消，要求丙○○至住家附近自動櫃員
    機依其指示操作，致丙○○陷於錯誤，而於同日晚間23時05
    分許，在台新銀行自動櫃員機操作而轉帳2萬9,999元至劉志
    賢（另案偵辦）之臺北富邦銀行西湖分行000000000000號帳
    戶內，復於98年8月25日凌晨0時02分許，在渣打銀行自動櫃
    員機操作存入現金9萬9,000元至楊秀梅之上開渣打銀行0000
    00 000000號帳戶內，接續於同日凌晨0時35分、36分及38分
    許，在中國信託商業銀行自動櫃員機操作存入現金3萬元、3
    萬元及2萬元至陳世偉（另案偵辦）之中國信託商業銀行000
    00 0000000號帳戶內，旋遭同詐欺集團成員持劉志賢、楊秀
    梅、陳世偉上開帳戶金融卡、提款密碼提領一空。嗣丙○○
    查覺有異，於98年8月25日1時50分許，向苗栗縣警察局頭份
    分局頭份派出所報案。
二、嗣乙○○另行基於幫助詐欺之不確定故意，於98年9月9日，
    至臺北縣三重市遠傳電信門市申辦0000000000號行動電話門
    號晶片卡後，旋即以500元之代價，出售予上開不詳真實姓
    名年籍、綽號「小王」之成年男子及其所屬詐欺集團使用。
    嗣同詐欺集團成年成員「小泰」以乙○○所申辦之00000000
    00號行動電話門號聯繫甲○○（另行審結），指示甲○○向
    不特定民眾收購金融機構帳戶存摺、金融卡、存款密碼，供
    該詐騙集團使用。於98年9月9日，甲○○依「小泰」之指示
    ，於當日晚間18時許，至臺北市中正區○○○路古亭捷運站
    2號出口，向張靜琪收購其兄張志明（另為不起訴處分）所
    有之臺北龍口郵局帳號00000000000號帳戶存摺、金融卡及
    提款密碼後，轉交予「小泰」，嗣同詐欺集團某成年女子成
    員於98年9月10日19時許撥打電話予賴維羚，佯稱賴維羚之
    前網路購物之扣款方式有誤，將每月自賴維羚帳戶分期扣款
    ，賴維羚可選擇接受每月等額訂單或取消，賴維羚表示要取
    消訂單，約10分鐘後，同詐欺集團另名成年成員撥打電話給
    賴維羚，佯稱其係國泰世華銀行人員，並對賴維羚接續誆稱
    如要取消訂單，必須於當日24時以前處理完畢，致賴維羚陷
    於錯誤，而依該詐欺集團成員指示操作自動櫃員機，而於同
    日晚間22時49分許，轉帳2萬9,988元至張志明上開臺北龍口
    郵局帳戶內，並接續存入4筆3萬元至中國信託商業銀行前鎮
    簡易型分行帳號00000000000號帳戶內，及3萬元、2萬元至
    中國信託商業銀行花蓮分行帳號000000000000號帳戶內，旋
    遭同詐欺集團成員持張志明上開臺北龍口郵局帳戶及上開中
    國信託商業銀行前鎮簡易型分行帳號00000000000號、花蓮
    分行帳號000000000000號帳戶之金融卡、提款密碼提領一空
    。
三、案經臺北市政府警察局士林分局報請臺灣士林地方法院檢察
    署呈請臺灣高等法院檢察署核轉臺灣臺北地方法院檢察署檢
    察官偵查起訴。
    理  由
一、程序方面：
    本件被告乙○○所犯幫助詐欺取財罪，係死刑、無期徒刑、
    最輕本刑為3年以上有期徒刑以外之罪，亦非高等法院管轄
    第一審案件，因被告於準備程序進行中，先就被訴事實為有
    罪之陳述，經告知被告簡式審判程序之旨，並聽取檢察官及
    被告之意見後，本院合議庭裁定由受命法官進行簡式審判程
    序，是本件之證據調查，依刑事訴訟法第273條之2規定，不
    受同法第159條第1項、第161條之2、第161條之3、第163條
    之1及第164條至第170條規定之限制，合先敘明。
二、認定犯罪事實之證據及理由：
  (一)上揭犯罪事實，業據被告乙○○於檢察官訊問及本院審理時
    坦認在卷，且被告先後申辦、出售0000000000號、00000000
    00號行動電話門號晶片卡與「小王」後，由「小王」及其所
    屬之詐欺集團成員用以刊登廣告及聯繫甲○○，用以向不特
    定人收集金融機構帳戶，再詐使被害人丙○○、賴維羚轉帳
    或存入現金至其等收集之金融機構帳戶內並提領一空等情，
    此經證人即同案被告甲○○於警詢時供述綦詳（見臺灣臺北
    地方法院檢察署98年度偵字第25893號偵查卷第4至6頁），
    並據證人張靜琪於警詢及檢察官訊問時證述明確（見同上偵
    查卷第7至8頁反面、第9至10頁、第45至46頁、第69至70頁
    ），復證人即被害人賴維羚、丙○○於警詢時指訴受騙情節
    甚詳（見同上偵查卷第78至79頁反面、臺灣士林地方法院檢
    察署98年度偵字第14968號偵查卷第28至30頁），且有被告
    申辦0000000000號、0000000000號行動電話門號之申請書影
    本、楊秀梅之上開渣打銀行000000000000號帳戶開戶資料影
    本及交易明細、張志明之臺北龍口郵局帳號00000000000號
    帳戶交易明細、報紙廣告影本各1份附卷可稽（見臺灣臺北
    地方法檢察署98年度偵字第25893號偵查卷第65頁、第80頁
    ；99年度偵緝字第331號偵查卷第11頁、第25至26頁；臺灣
    士林地方法院檢察署14968號偵查卷第12至13頁），足認該
    詐欺集團，在報紙上刊登不實之徵司機廣告，以被告所申請
    之0000000000號行動電話門號作為聯絡方法，誘使張揚郁等
    交付帳戶資料，並以被告申請之0000000000號行動電話門號
    聯繫甲○○向他人收購金融機構帳戶資料，再詐使被害人丙○○、賴維羚轉帳或存入現金至其等收購之人頭帳戶內並提
    領一空，堪認該詐欺集團係藉由上開被告申請之0000000000
    號、0000000000號行動電話門號作為詐欺犯罪有關之犯罪工
    具甚明。
  (二)按我國行動電話通信業者對於申辦行動電話門號使用並無特
    殊資格及使用目的之限制，故凡有正當目的使用行動電話門
    號之必要者，均可自行前往業者門市或特約經銷處辦請使用
    ，殊無借用他人名義所申辦行動電話門號使用之理。倘不自
    行申辦行動電話門號，反無故向他人借用行動電話門號卡使
    用，依常理得認為其借用他人行動電話門號晶片卡使用之行
    徑，極可能與財產犯罪密切相關，並藉此規避有犯罪偵查權
    限之機關循線追查之可能。且現今媒體報導中，或以中獎、
    退稅、家人遭擄、信用卡款對帳、金融卡密碼外洩、疑似遭
    人盜領存款、張揚不可告人隱私等事由，利用他人名義所申
    辦之行動電話門號作為聯繫工具，詐騙被害人至金融機構櫃
    檯電匯，抑或持金融卡至自動櫃員機依其指示操作，使被害
    人在不知情之狀況下依指示操作匯出或存入款項後，隨即將
    之提領一空之詐騙手法，層出不窮，一般人亦均有應妥善保
    管前開物件，防止被他人冒用之認知。又刑法上之故意犯，
    可分為直接故意與不確定故意，所謂不確定故意即指行為人
    對於構成犯罪之事實，預見其發生而其發生並不違反其本意
    ，刑法第13條第2項定有明文。又時下持人頭門號以電話詐
    騙被害人轉帳、存款之行為甚為猖獗，此經媒體廣為報導，
    是依一般人之智識及社會生活經驗，極易認知收受門號晶片
    卡者悖於常情未使用自己之門號而使用他人門號，顯為遂行
    通聯紀錄不易循線追查之目的，自可產生該收受門號晶片卡
    者係用於不法財產犯罪之合理懷疑。是以被告擅將其所申請
    之行動電話門號晶片卡2枚先後提供他人，對該等行動電話
    之利用情形復未積極探查，其有容認該等門號晶片卡供他人
    作為詐欺犯罪時使用之不確定故意，亦堪認定。
  (三)綜上所述，本案事證明確，被告幫助詐欺犯行洵堪認定，應
    予依法論科。
三、論罪科刑理由：
  (一)按刑法上之幫助犯，係對於犯罪與正犯有共同之認識，而以
    幫助之意思，對於正犯資以助力，未參與實施犯罪構成要件
    之行為者而言（最高法院88年度臺上字第1270號判決意旨參
    照）。本件被告販賣行動電話門號予人使用之行為，並不能
    逕與向告訴人施以欺罔之詐術行為等視，且亦無證據證明被
    告有參與詐欺取財犯行之構成要件行為，則其僅係對於「小
    王」所屬之詐欺集團遂行詐欺取財之犯行資以助力，核其事
    實欄一、二所為，分別係犯刑法第30條第1項、第339第1項
    之幫助詐欺取財罪。
  (二)被告所犯上開二罪之間，犯意各別，行為互殊，應予分論併
    罰。
  (三)又被告係幫助他人犯前開罪名，應依同法第30條第2項之規
    定，按正犯之刑減輕之。
  (四)爰審酌被告前於97年5月間，因出賣帳戶金融卡、密碼而犯
    幫助詐欺取財罪2罪，經本院98年度簡上字第237號判處應執
    行有期徒刑5月，於98年8月3日確定，有臺灣高等法院被告
    前案紀錄表1紙附卷可佐，猶不知警惕，仍先後申辦行動電
    話門號提供他人詐欺取財使用，紊亂社會正常交易秩序，並
    使檢警難以追查緝捕，被害人難以追償，助長詐欺歪風，被
    告所造成之危害自非輕微，被告當應受有相當程度之刑事非
    難，惟參酌被告係遊民，為賺取生活費用而為本件犯行，及
    其犯後坦承犯行，態度良好等一切情狀，分別量處如主文所
    示之刑及定應執行刑，並諭知易科罰金之折算標準，以資懲
    儆。
據上論斷，應依刑事訴訟法第273條之1第1項、第299條第1項前
段，刑法第339條第1項、第30條第1項前段、第2項、第41條第1
項前段、第51條第5款，刑法施行法第1條之1，判決如主文。
本案經檢察官蔡甄漪到庭執行職務
中    華    民    國    99    年    5     月    4     日
                        刑事第十二庭  法  官  陳慧萍
以上正本證明與原本無異。
如不服本判決應於收受送達後10日內向本院提出上訴書狀，並應
敘述具體理由；其未敘述上訴理由者，應於上訴期間屆滿後20日
內向本院補提理由書（均須按他造當事人之人數附繕本）「切勿
逕送上級法院」。
                                      書記官  黃慧怡
中    華    民    國    99    年    5     月    4     日
附錄本案論罪科刑法條：
中華民國刑法第339條
（普通詐欺罪）
意圖為自己或第三人不法之所有，以詐術使人將本人或第三人之
物交付者，處 5 年以下有期徒刑、拘役或科或併科 1 千元以下
罰金。
以前項方法得財產上不法之利益或使第三人得之者，亦同。
前二項之未遂犯罰之。

司法院資訊處製作；財團法人民間司法改革基金會備份。
